臺灣臺中地方法院刑事判決　94年度交訴字第70號
公　訴　人　臺灣臺中地方法院檢察署檢察官
被　　　告　乙○○
上列被告因公共危險等案件，經檢察官提起公訴（九十三年度偵
字第一九九一○號），本院判決如下：
    主    文
乙○○因過失傷害人，處有期徒刑月，如易科罰金，以佰元
折算壹日；又駕駛動力交通工具肇事，致人受傷而逃逸，處有期
徒刑陸月，如易科罰金，以佰元折算壹日。應執行有期徒刑捌
月，如易科罰金，以佰元折算壹日。
    犯罪事實
一、乙○○於民國九十三年十一月十日晚間七時許，在臺中市○○路與虹陽橋路口之羊肉爐店內飲酒後，於同年月十一日凌
    晨零時許，駕駛車號二Ｊ─九七四二號自小客車上路，沿臺
    中市○○路由柳川西路往五權路方向行駛，行經臺中市○○
    路與中華路口，理應注意汽車駕駛人飲酒後其吐氣所含酒精
    成分超過每公升０．二五亳克以上者，不得駕車及汽車行駛
    時，駕駛人應注意車前狀況，並隨時採取必要之安全措施，
    而依當時情況亦無不能注意情事，竟疏未注意，於行經上開
    路口時，貿然行駛，適有甲○○所駕駛、搭載丙○○、車牌
    號碼○四九六─ＫＺ號之自小客車沿中華路往四維街方向駛
    來，亦疏未注意車前狀況，因兩車均有前述過失，致二車於
    上開交岔路口發生碰撞，甲○○因此受有頭部外傷併挫傷，
    丙○○受有右手中指擦傷、右膝挫傷及疑似前胸挫傷等傷害
    （丙○○傷害部分未據告訴）。詎乙○○明知肇事，竟未下
    車救護或報警處理，反駕車加速逃逸。嗣經甲○○記下其車
    牌號碼，報警循線查獲，經警對乙○○實施呼氣酒精濃度測
    試測得其呼氣酒精濃度為○點四ｍｇ／ｄＬ（另為不起訴處
    分）。
二、案經被害人甲○○訴由臺中市警察局第一分局報告臺灣臺中
    地方法院檢察署檢察官偵查起訴。
    理    由
一、訊據被告乙○○固坦承於上揭時、地與告訴人甲○○、被害
    人丙○○發生車禍，並於車禍後離開現場之事實，然矢口否
    認有何過失傷害及肇事逃逸之犯行，辯稱：伊未闖紅燈，是
    對方車速很快來撞伊，伊聽到聲音就下車，因為伊有喝酒，
    伊自認倒楣就離開了云云。是本件所應審究者，係被告行
    經交岔路口時有否違反管制號誌闖紅燈？是否已盡注意來車
    之義務？被告是否應負過失責任？被告離開現場行為是否
    已構成肇事逃逸？經查：
  (1)被告於上開時、地發生車禍肇事並逃逸之事實，業據告訴人
    甲○○、被害人丙○○（除違反管制燈號闖紅燈部分外）指
    訴綦詳，並有被告行車執照正反面影印本、行政院衛生署臺
    中醫院診斷證明書、道路交通事故現場圖、道路交通事故調
    查報告表及現場照片九張、酒精濃度測試單附卷可稽。至被
    告與告訴人互相指稱對方違反管制燈號闖紅燈一節，公訴人
    認：被告所駕之自小客車右側前後車門損壞一情，有現場照
    片在卷可參，車損情形不可謂不重，苟被告係遵照綠燈號誌
    指示行駛，其不向闖紅燈之肇事者追究侵權行為責任，卻倉
    皇駛離現場，顯與常情不合。並以本件經送臺灣省臺中市區
    車輛行車事故鑑定委員會鑑定結果，亦同此見解，此有該鑑
    定委員會九十四年五月十二日中市行字第○九四五四○一○
    八一號鑑定意見書一份在卷足參，而認被告應確有違反管制
    號誌闖紅燈之情形。然查，本件被告與告訴人均陳稱自己之
    行向為綠燈，依附卷道路交通事故調查表、現場圖、現場相
    片等相關資料，實無從認定究竟何造違反管制燈號闖紅燈，
    且本件事故發生時間為凌晨零時四分許，時值深夜時段，事
    故現場之車流量應不大，亦難依車流情形判斷被告或被害人
    違反管制燈號闖紅燈。又被告事故當時為酒後駕車，在確可
    能有酒駕刑事責任之情形下，實難因被告車損嚴重，即認被
    告如係遵照綠燈號誌指示行駛，其不向闖紅燈之肇事者追究
    侵權行為責任，卻倉皇駛離現場，顯與常情不合，率斷被告
    係違反管制燈號闖紅燈。是以檢察官認被告闖紅燈及鑑定參
    考意見為本院所不採，附此敘明。惟按汽車駕駛人對於防止
    危險發生之相關交通法令之規定，業已遵守，並盡相當之注
    意義務，以防止危險發生，始可信賴他人亦能遵守交通規則
    並盡同等注意義務。若因此而發生交通事故，方得以信賴原
    則為由免除過失責任。最高法院著有八十四年臺上字第五三
    六○號判例可資稽考。是以，不論事故發生當時燈號如何，
    駕駛人行經交岔路口仍應注意車前狀況，並減速慢行。被告
    雖辯稱當時係告訴人甲○○開車撞伊，參諸卷附車損照片亦
    顯示：被告駕駛汽車係右側車身部分受損，告訴人甲○○駕
    駛之汽車則為前車頭嚴重毀損。依前開卷證觀之，被告辯稱
    係告訴人開車撞伊固有所據，然交通事故中之肇事責任，並
    非以「誰撞誰」為唯一判斷有否肇事責任之標準，而係以在
    交通事故中，肇事當事人究竟是否有應注意之義務，且能注
    意而未注意，為是否成立肇事責任（過失犯）之準則，是以
    本件縱係告訴人甲○○開車撞及被告之右側車身屬實，仍應
    檢視被告於本件車禍事故之發生有否應注意之義務，判斷被
    告應否負刑事責任甚明。按汽車駕駛人飲用酒類或其他類似
    物後其吐氣所含酒精成分超過每公升０．二五毫克以上者，
    不得駕車；又汽車行駛時，駕駛人應注意車前狀況，並隨時
    採取必要之安全措施，道路交通安全規則第一百十四條第二
    款、第九十四條第三項分別定有明文，此為一般駕駛人應注
    意並能注意之事項。本件被告既考領有普通小型車駕駛執照
    ，自難諉為不知。而被告於臺中市警察局第一分局西區派出
    所九十三年十一月十一日警詢時稱：「（車禍是如何發生的
    ？）當時我駕駛二Ｊ─九七四二號自小客車從柳川西路停車
    格出來右轉民生路，行經中華路與民生路口時僅聽見煞車聲
    ，就與甲○○所駕駛之○四九六─ＫＺ號之自小客車發生碰
    撞」等語（見偵查卷第八頁）；於偵查中復稱：「（車禍如
    何發生？）我從停車隔開出來，約二、三十公尺聽到煞車聲
    ，我就被撞了」等語（見偵查卷第三十九頁），依被告於警
    詢及偵查中所陳述之肇事經過，被告僅聽見煞車聲後即發生
    本件事故，對於告訴人行車來到完全沒有認知，被告顯然於
    通過交岔路口時並未注意車前狀況，應可認定。而本件事故
    發生當時天候晴、夜間有照明、路面乾燥無缺陷、亦無障礙
    物、視距良好，有上開道路交通事故調查報告表（一）在卷
    可佐，依當時情況，亦無不能注意之情事，貿然酒後駕車，
    且疏未注意車前狀況，致發生本件車禍，造成被害人有如犯
    罪事實欄所示之傷害，被告自有過失，被告上開所辯，顯不
    足採。雖告訴人甲○○駕駛汽車亦疏未注意車前狀況，於本
    件事故之發生亦有過失，然此僅係被害人是否與有過失之問
    題，並不因此解免被告過之責任。而告訴人甲○○因本件車
    禍受傷，與被告之過失行為間並有相當因果關係。事證明確
    ，被告過失犯行洵堪認定。
  (2)次按汽車駕駛人駕駛汽車肇事致人受傷或死亡，應即採取救
    護或其他必要措施，並向警察機關報告，不得駛離或逃逸，
    道路交通管理處罰條例第六十二條第一項定有明文。又因道
    路交通事故之發生，常非於己之鄰親家里，時有告救不能情
    事，乃科以肇事者須即採取救護或其他必要措施，並應向警
    察機關報告之法定義務，以防因就醫延誤致生無謂傷亡，並
    俾得通知傷亡者家屬到場，以明責任，是凡肇事人於行車肇
    事致人受傷或死亡，未即採取救護或其他必要措施，並向警
    察機關報告，即駕車逃逸者，均應依該規定處罰，至其嗣後
    是否受刑事訴追及已否與被害人達成民事和解，賠償損失，
    對其應受處罰乙節，並不生影響。職是之故，汽車駕駛人駕
    駛汽車肇事，不論其責任之歸屬為何，即有義務留在肇事現
    場，採取救護或其他必要措施，並向警察機關報告，以維護
    他人之生命與其他用路人之交通安全。其立法目的，既係促
    使駕駛人於肇事致死傷後，能對被害人即時救護，報告警察
    機關，以減少死傷，是該罪之成立祇以行為人有駕駛動力交
    通工具肇事，致人死傷而逃逸之事實為已足，至行為人之肇
    事有否過失，則非所問（最高法院九十二年度臺上字第四四
    六八號刑事判決參照）。本件被告駕駛車輛與告訴人甲○○
    駕駛之汽車發生撞擊，依卷附照片觀之兩車毀損之情形均十
    分嚴重，顯見當時撞擊力量之巨大，被告復稱：伊聽到聲音
    就下車，因為伊有喝酒，伊自認倒楣就離開了云云，可見被
    告亦知悉發生事故之事實，是以依本件車損狀況、撞擊力及
    被告知悉事故且曾停車等情觀之，被告對於告訴人甲○○與
    被害人丙○○當場受有傷害已有認識，參諸前揭法律見解，
    被告縱認其係遭告訴人甲○○駕車撞擊，仍應留在肇事現場
    ，採取救護或其他必要措施，並向警察機關報告，以維護他
    人之生命與其他用路人之交通安全，其竟未採取救護或其他
    必要措施，並向警察機關報告，即逕行駕車離去嗣經警循線
    查獲，其肇事逃逸已甚灼然。是被告肇事逃逸之犯行，亦堪
    以認定。
二、核被告乙○○所為，係犯刑法第二百八十四條第一項前段之
    過失傷害罪及同法第一百八十五條之四之肇事逃逸罪。被告
    所犯前開二罪間，要件不同，行為互殊，應予分論並罰。公
    訴人雖認被告一過失傷害行為，致告訴人甲○○、被害人丙○○兩人受傷，係一行為觸犯數同一罪名，為想像競合犯，
    然遍查全卷並無被害人丙○○提出或表示告訴之相關卷證，
    此部分依刑法第二百八十七條之規定係屬告訴乃論，既未經
    被害人丙○○於法定期間內提出告訴，原應為不受理之諭知
    ，然公訴人既認此部分與前開論罪部分為想像競合犯，係裁
    判上一罪，爰不另為不受理之諭知，附此敘明。又被告為汽
    車駕駛人，酒後駕車，因而致人受傷，依法應負刑事責任，
    所犯過失傷害罪部分應依道路交通管理處罰條例第八十六條
    第一項之規定加重其刑。爰審酌被告之過失程度、所生之危
    害、肇事後之態度及被害人因而受傷，亦同有過失及被告肇
    事後更棄被害人於不顧，其罪行甚重，且犯罪後尚未能與被
    害人達成和解，復否認犯行，犯後態度不佳等一切情狀，分
    別量處如主文所示之刑，並定其應執行之刑，及分別諭知易
    科罰金之折算標準。
據上論斷，應依刑事訴訟法第二百九十九條第一項前段，刑法第
二百八十四條第一項前段、第一百八十五條之四、第四十一條第
一項前段、第二項、第五十一條第五款，道路交通管理處罰條例
第八十六條第一項，罰金罰鍰提高標準條例第一條前段、第二條
，判決如主文。
本案經檢察官謝耀德到庭執行職務。
中　　華　　民　　國　　94　　年　　8 　　月　　11　　日
                  交通法庭  審判長法　官　許金樹
                                  法　官  王靜秋
                                  法　官  張清洲
以上正本證明與原本無異。
如不服本判決，應於送達後十日內向本院提出上訴狀（須附繕本
），上訴於臺灣高等法院臺中分院。
                                  書記官　沈筱玲
中　　華　　民　　國　　94　　年　　8 　　月　　11　　日
附錄論罪科刑法條
刑法第二百八十四條第一項
因過失傷害人者，處六月以下有期徒刑，拘役或五百元以下罰金
，致重傷者，處一年以下有期徒刑、拘役或五百元以下罰金。
刑法第一百八十五條之四
駕駛動力交通工具肇事，致人死傷而逃逸者，處六月以上五年以
下有期徒刑。
